臺灣高等法院刑事裁定　　　　　　　　100年度聲再字第413號
再審聲請人
即受判決人　謝安邦
上列再審聲請人因業務侵占案件，對於本院100年度上易字第167
9號，中華民國100年8月31日第二審確定判決（原審案號：臺灣
桃園地方法院99年度易字第1115號，起訴案號：臺灣桃園地方法
院檢察署99年度偵字第4570號），聲請再審，本院裁定如下：
    主  文
再審之聲請駁回。
    理  由
一、聲請意旨略以：再審聲請人因侵占案件，經本院100年度易
    字第1679號判決判處罪刑確定，該確定判決認定再審聲請人
    犯罪，係依證人曾美燕於偵查中證稱：「他是突然不來上班
    ，我還去被告住處找他，守衛說他已經搬走了‧‧‧」等語
    ，作為論罪基礎，然實際情形並非如此，有下列重要證據可
    憑：
    (一)再審聲請人從無意圖為自己不法之所有而侵占對於業務上
      所持有之物。
    (二)再審聲請人係於（下同）98年9月25日下午5時許，遭老闆
      陳義政暴力攻擊，才決定向公司請假，且經陳義政准許（
      3 次以電話報備，有錄音帶為憑）
    (三)再審聲請人原住處位於桃園縣中壢市○○○街15號2樓，
      於98年6月19日以後遭法院拍賣，再審聲請人於98年7月29
      日即已搬離該址，而該處遭法院拍賣實行分配一事，亦有
      臺灣桃園地方法院民事執行處函文可憑，足見再審聲請人
      並未捲款，亦無侵占事實，核與證人曾美燕之證詞差距甚
      大。本案於一審時，再審聲請人已向法院口述上情，僅未
      提出上開臺灣桃園地方法院民事執行處函文。
    (四)再審聲請人因知悉公司（大統書局）財務不佳，乃想幫助
      老闆（陳義政）、老闆娘（曾美燕）渡過難關，再審聲請
      人於98年9月5日即將本身所負責之學校全數款項共約新臺
      幣（下同）19萬8千元繳給公司，老闆陳義政亦有告知同
      仁公司於98年9月5日會視業務員收款情況發放員工薪資，
      如有未收齊款項，將不發放薪資，但經報備之小額款項除
      外，再審聲請人未於98年9月5日領得薪資，惟經向老闆娘
      報備後，乃延至98年9月7日領得薪資，足見本案之3筆未
      收齊款項，係經再審聲請人向老闆及老闆娘報備核准者。
      再審聲請人實無侵占之意圖及必要，衡情倘老闆及老闆娘
      不知情，焉有於公司缺乏資金之情況下，仍發放薪資予再
      審聲請人之理!
    (五)最高法院98年台上字第1730號判決謂：刑法上之侵占罪，
      須持有人於變易其原來之持有狀態之初，即有易持有為所
      有之不法意思，始能成立，如僅將持有物不交還，或有其
      他原因致一時未能交還，缺乏主觀要件，則難遽以該罪相
      繩。
    (六)再審聲請人薪資為2萬6千元整，若僅因侵占一萬餘元，即
      未能領得2萬6千元薪資，且喪失工作，至愚亦不可能為此
      傻事。
    (七)如能傳喚蘇育彰老師、洪婉貞老師，至少可證明陳義政、
      曾美燕之說詞有許多錯誤，甚至是誤導檢察官，而使司法
      受損（先前已將洪婉貞老師之電話錄音帶提出於本案第一
      審法院）。
    綜上，原判決對於上揭重要證據漏未審酌，再審聲請人爰依
    法對原判決關於業務侵占部分聲請再審，請求裁定准予再審
    ，並諭知再審聲請人無罪之判決云云。
二、按「不得上訴於第三審法院案件，除前條規定外，其經第二
    審確定之有罪判決，如就足生影響於判決之重要證據漏未審
    酌者，亦得為受判決人之利益，聲請再審。」，刑事訴訟法
    第421條定有明文。所謂「漏未審酌」乃指第二審判決前已
    發現而提出之證據，未予審酌而言，苟被捨棄之證據，已於
    理由內敘明其捨棄之理由者，或未據提出，第二審無從審酌
    者，均非漏未審酌。又所謂「重要證據」，必須該證據已足
    認定受判決人應受無罪、免訴或輕於原審所認定之罪名方可
    ，如不足以推翻原審所認定罪刑之證據，即非足生影響於原
    判決之重要證據。
三、經查：
  (一)上揭聲請意旨之(一)、(四)、(五)、(六)等項，僅係再審聲請人之個
    人意見及實務見解，非屬證據，亦無從憑以認定本件是否符
    合刑事訴訟法第421條所定之再審要件，聲請意旨將之引為
    「重要證據」，容有誤會，合先敘明。
  (二)原確定判決業於判決理由中就如何綜衡被告供述、證人證詞
    、請款單等證據方法詳予論述再審聲請人有業務侵占之事實
    ，且就客觀行為及主觀意圖分論綦詳，其核心論據，乃再審
    聲請人收取本案3筆貨款後，未於98年9月25日請假離職前繳
    還該等款項，嗣又無由長期持有該等款項未予返還，顯已易
    持有為所有甚明，據此，再審聲請人是否於98年9月25日下
    午5時許遭老闆陳義政暴力攻擊而於請假獲准後離去，或再
    審聲請人是否於98年7月29日因原住處遭法院拍賣而搬離該
    址，悉與原判決結果不生影響，亦不足以推翻原判決所認定
    之罪刑，上揭聲請意旨(二)、(三)所指，顯非屬「重要證據」；
    再證人洪婉貞之證詞業經原判決採擇論述（參見判決書第3
    頁），證人蘇育彰雖未予傳喚，原判決亦已敘明其捨棄之理
    由（參見判決書第5頁），是上揭聲請意旨(七)所指，顯係就
    原判決之證據取捨，重覆為爭執，亦非屬「重要證據」。
四、綜上所述，再審聲請人所述各節，並不合於刑事訴訟法第42
    1條所定之要件，核亦無同法第420條所定之情形，難認有再
    審之理由，應予駁回。
據上論斷，應依刑事訴訟法第434條第1項，裁定如主文。
中    華    民    國   100    年    9     月    26    日
                  刑事第三庭  審判長法  官  陳博志
                                    法  官  許仕楓
                                    法  官  王屏夏
以上正本證明與原本無異。
不得抗告。
                                    書記官  高麗雯
中    華    民    國   100    年    9     月    27    日